【裁判字號】    99,訴,238
【裁判日期】    990514
【裁判案由】    偽造文書等
【裁判全文】
臺灣臺北地方法院刑事判決              98年度訴字第1553號
公  訴  人  臺灣臺北地方法院檢察署檢察官
被      告  劉建甫
            李俊龍
            江俊慶
            乙○○
            甲○○
上列被告等因偽造文書等案件，經檢察官提起公訴（98年度偵字
第17608號、第17621號、第19486號、第20581號、第21584號）
及追加起訴（99年度偵字第2052號），本院判決如下：
    主  文
劉建甫、李俊龍、江俊慶、乙○○、甲○○所犯如附表二所示之
罪、所處之刑、應沒收之物，均如附表二罪刑欄、應沒收之物欄
所示。劉建甫應執行有期徒刑肆年，如附表二應沒收之物欄所示
之物均沒收：李俊龍應執行有期徒刑貳年，緩刑伍年，緩刑期間
付保護管束，如附表二應沒收之物欄所示之物均沒收；甲○○應
執行有期徒刑年，如附表二編號二、三、四應沒收之物欄所示
之物，均沒收。
甲○○被訴如附表一編號五所示犯行，免訴。
    事  實
一、李俊龍（綽號小龍）、江俊慶（綽號阿江）均無前科；(一)劉
    建甫（綽號小Ａ、阿甫）曾於民國九十七年間，因詐欺案件
    ，經臺灣桃園地方法院於九十八年四月十七日以九十七年度
    訴字第一０八六號刑事判決判處有期徒刑十月，緩刑四年確
    定；(二)乙○○（綽號老財）曾有二次詐欺前科，其於九十七
    年間，先後因詐欺案件，經臺灣桃園地方法院以九十七年度
    壢簡字第一０三四號刑事簡易判決判處有期徒刑四月，如易
    科罰金，以新臺幣一千元折算一日確定，於九十七年九月三
    日易科罰金執行完畢在案；以及經臺灣基隆地方法院於九十
    八年一月二十一日以九十七年度訴字第一九０二號刑事判決
    判處有期徒刑六月，如易科罰金，以新臺幣一千元折算一日
    ，同年三月二日確定，於九十八年四月六日易科罰金執行完
    畢在案；(三)甲○○（綽號阿國）曾於九十六年間，因妨害自
    由案件，經臺灣新竹地方法院以九十六年度訴字第四九七號
    刑事案件判處有期徒刑八月，減為有期徒刑四月，如易科罰
    金，以新臺幣一千元折算一日確定，另於九十八年間，因詐
    欺等案件，經臺灣臺南地方法院以九十八年度訴字第九四九
    號刑事判決判處有期徒刑六月，如易科罰金，以新臺幣一千
    元折算一日確定，自九十九年三月十一日起入監執行上開二
    罪所處之有期徒刑，現仍執行中（指揮書執畢日期九十九年
    九月三十日）。
二、詎劉建甫在其上開詐欺案件，經臺灣桃園地方法院檢察署檢
    察官於九十七年十二月二日向臺灣桃園地方法院提起公訴，
    於九十七年十二月五日具保停止羈押出所後；以及乙○○在
    其上開詐欺案件，經臺灣基隆地方法院於九十八年一月二十
    一日以九十七年度訴字第一九０二號刑事判決判處有期徒刑
    六月，如易科罰金，以新臺幣一千元折算一日，同年三月二
    日確定後，均仍不知悔改，加入真實姓名、年籍均不詳，綽
    號「冠軍」（或罐頭）之成年男子所組成之車手集團，劉建
    甫並找來李俊龍加入，李俊龍再找來江俊慶加入，與該綽號
    「冠軍」之成年男子及陸續加入該車手集團之真實姓名、年
    籍均不詳綽號「湯圓」、「阿原」之成年男子（綽號「冠軍
    」、「湯圓」、「阿原」之成年男子均尚未到案）及甲○○
    等人，以及在大陸地區真實姓名、年籍均不詳綽號「經理」
    （或小陳）之成年男子及其所屬真實姓名、年籍均不詳之成
    年詐欺集團成員，基於共同意圖為自己不法所有、冒充公務
    員行使職權及行使偽造公文書之犯意聯絡，分由該綽號「經
    理」之成年男子及所屬詐欺集團成員，負責撥打電話向被害
    人施詐及偽造取信被害人所需之公文書資料，再通知該綽號
    「冠軍」之成年男子為首及所屬之車手集團成員，則負責依
    指示假冒司法人員身份，出面向被害人取款，並由該綽號「
    冠軍」之成年男子擔任在臺總指揮，該綽號「湯圓」之成年
    男子擔任「掌機」（負責聯繫及調度），於接獲該綽號「經
    理」之成年男子所屬詐欺集團成員指令後，通知甲○○、真
    實姓名、年籍均不詳，綽號「阿原」之成年男子及「小車手
    頭」劉建甫、李俊龍聯絡車手江俊慶、乙○○，由劉建甫、
    李俊龍分別擔任「司機」（負責開車）及「照水」（負責監
    看被害人有無提款、有無報警），江俊慶、乙○○、甲○○
    及該綽號「阿原」之成年男子則擔任「前線」（負責假冒司
    法人員身份出面向被害人取款），俟「前線」向被害人順利
    詐得款項後，再將所詐得款項持交該綽號「經理」之成年男
    子所指定之人，劉建甫、李俊龍、江俊慶、甲○○、乙○○
    則可分別從中抽取詐騙所得百分之一至百分之三不等之款項
    ，以此分工方式，分別以如附表一所示之詐騙手法，詐騙如
    附表一所示之被害人，使如附表一所示之被害人均陷於錯誤
    ，信以為真，分別在如附表一編號一至編號四所示之交款時
    間、交款地點，交付如附表一編號一至編號四詐騙金額所示
    之現款，向如附表一編號一至編號四所示之被害人詐得如附
    表一編號一至編號四所示詐騙金額得手，至如附表一編號五
    所示之被害人因前往郵局提領大額現款時，經郵局行員察覺
    有異，通報警方前來處理，如附表一編號五所示之被害人始
    知受騙，致未得逞，嗣經警於九十八年五月八日下午四時五
    十分許，在如附表一編號五所示被害人住處內，當場查獲前
    往取款之甲○○（如附表一編號五部分之犯行業經臺灣臺南
    地方法院判處有期徒刑六月，如易科罰金，以新臺幣一千元
    折算一日確定在案）。並於九十八年七月二十八日晚上九時
    五十分許，在桃園縣楊梅鎮○○路○段一五六巷一七號五樓
    查獲劉建甫，並扣得劉建甫所有供本件犯罪所用之行動電話
    三支（含門號0000000000號ＳＩＭ卡、0000
    00000號ＳＩＭ卡、0000000000號行動電話
    ＳＩＭ卡各一張）、便條紙一張，嗣再循線查獲李俊龍、江
    俊慶、乙○○。
三、案經內政部警政署刑事警察局移送臺灣臺北地方法院檢察署
    檢察官偵查起訴及追加起訴。
    理  由
一、訊據被告劉建甫、李俊龍、江俊慶、乙○○對於上開犯罪事
    實均坦承不諱，且分別經如附表一所示之被害人於警詢時證
    述在卷，並有如附表一備註欄所示之證據、搜索扣押筆錄及
    扣押物品目錄表（九十八年度偵字第二一五八四號卷(三)第六
    四一頁至第六四五頁）各一份附卷可稽，以及行動電話三支
    （含門號0000000000號ＳＩＭ卡、000000
    000號ＳＩＭ卡、0000000000號行動電話ＳＩ
    Ｍ卡各一張）、便條紙一張扣案可資佐證，足認被告劉建甫
    、李俊龍、江俊慶、乙○○之自白屬實可採。其等上開犯行
    ，均堪認定。
二、訊據被告被告甲○○則矢口否認涉有如附表一編號二、三、
    四所示之犯行，辯稱：僅有參與如附表一編號五所示犯行，
    且該次犯行業經判決在案，並未參與如附表一編號二、三、
    四所示之犯行云云。然查：被告甲○○如附表一編號二、三
    、四所示犯行，業經：
  (一)被告李俊龍於本院審理時供稱：「（起訴書附表編號19的被
    害人蘇錦春被詐騙的部分，是你跟誰一起去跟被害人拿錢的
    ？）我跟劉建甫、甲○○三個人一起去的。」、「好像是劉
    建甫開車，我下去把風，甲○○是取款的。」、「（起訴書
    附表編號20劉玉泉被詐騙的部分，是你跟誰一起去跟被害人
    拿錢的？）也是劉建甫、甲○○。」、「（你們是誰開車、
    取款？）劉建甫開車，我把風，甲○○取款。」、「（起訴
    書附表編號21左宗定被詐騙的部分，是你跟誰一起去跟被害
    人拿錢的？）也是劉建甫、甲○○。」、「這件是我開車，
    劉建甫把風，那天我跟劉建甫輪流開車，因為那天被害人去
    銀行領錢提領很久，我們進去銀行把風時怕被發現，所以我
    們就輪流進去銀行把風，就是監控被害人領錢的狀況，我進
    去把風的時候劉建甫就負責開車，劉建甫把風時，我就開車
    ，甲○○留在車上等被害人領好錢之後才出面跟被害人接洽
    ，我還記得被害人在一條巷子進去的汽車旅館前面等，巷口
    有一家銀行，被害人就是在那家銀行領的錢。」、「（起訴
    書附表編號22謝忠義被詐騙的部分，是你跟誰一起去跟被害
    人拿錢的？）也是劉建甫、甲○○。」、「那天我跟劉建甫
    都是在車上，那天還沒到現場時，對面公司就是大陸那邊就
    打電話給我們，說被害人已經領好錢，叫我們過去，那時候
    好像是下午三點多的時候，所以是甲○○直接下車去拿錢，
    我跟劉建甫載甲○○到被害人家附近的巷子，讓他下去，然
    後車就開走，等甲○○拿好錢之後，我們再開車來接他。」
    等語綦詳（本院卷(四)第一四頁反面至第一五頁）。
  (二)並經被告劉建甫於本院審理時供述：「（起訴書附表編號19
    的被害人蘇錦春被詐騙的部分，是你跟誰一起去跟被害人拿
    錢的？）我跟甲○○、李俊龍。」、「我開車，李俊龍把風
    、甲○○下車領錢。」、「（起訴書附表編號20劉玉泉被詐
    騙的部分，是你跟誰一起去跟被害人拿錢的？）也是李俊龍
    、甲○○。」、「我開車，李俊龍把風，甲○○取款。」、
    「（起訴書附表編號21左宗定被詐騙的部分，是你跟誰一起
    去跟被害人拿錢的？）也是李俊龍、甲○○。」、「那天我
    跟李俊龍輪流開車、把風，甲○○在車上等被害人領好錢，
    甲○○再去跟被害人拿錢。」、「（起訴書附表編號22 謝
    忠義被詐騙的部分，是你跟誰一起去跟被害人拿錢的？）我
    跟甲○○、李俊龍。」、「（如何分工？）甲○○下去領錢
    ，我跟李俊龍輪流開車。」等語在卷（本院卷(四)第一五頁反
    面、第一六頁）。
  (三)參以未扣案0000000000號行動電話號碼係供本件
    被告劉建甫、李俊龍、甲○○為本件如附表一編號二至編號
    五所示犯行時聯絡詐騙事項所使用之公機，亦經被告劉建甫
    於警詢時及本院審理時供述屬實（九十八年度偵字第二一五
    八四號卷(二)第二二二頁；本院卷(四)第一七頁），而被告甲○
    ○在為如附表一編號五所示犯行於上開時、地為警查獲時，
    經警當場查扣之ＮＯＫＩＡ牌行動電話內，係插放0000
    000000號行動電話ＳＩＭ卡使用，此亦經被告甲○○
    於本院審理時供述在卷（本院卷(四)第一九頁），核諸如附表
    一編號五所示被害人謝忠義遭詐騙當日即「九十八年五月八
    日下午四時五十二分十八秒許」，被告劉建甫有以0000
    000000號行動電話號碼，撥打被告甲○○於上開時、
    地為警查獲時所持用之0000000000號行動電話之
    記錄，此觀諸0000000000號行動電話監聽譯文即
    明（九十八年度偵字第二一五八四號卷(三)第六二三頁）。據
    此，足徵被告甲○○於本院審理時辯稱：其於上開時、地為
    警查獲時所扣得，內有0000000000號行動電話Ｓ
    ＩＭ卡之ＮＯＫＩＡ牌行動電話，係在如附表一編號五所示
    犯行犯案前半小時，由真實姓名、年籍均不詳綽號「阿和」
    之成年男子所交付使用，其係向該綽號「阿和」之成年男子
    應徵載送小姐進行性交易之馬伕云云（本院卷(四)第一八頁正
    反面），均係違實之詞，不足採信。
  (四)再核諸0000000000號行動電話監聽譯文，於如附
    表一編號二、三、四所示被害人蘇錦春、劉玉泉、左宗定遭
    詐騙時、上開作為公機使用之0000000000號行動
    電話號碼，與被告甲○○於上開時、地為警查獲時所扣得之
    0000000000號行動電話間，均有相互通話之記錄
    ，且係由被告劉建甫、李俊龍、甲○○輪流持用，相互聯繫
    如何詐騙被害人向被害人取款事宜等情觀之（九十八年度偵
    字第二一五八四號卷(三)第六０一頁、第六０三頁、第六０七
    頁、第六一六頁），可見被告劉建甫供稱上開未扣案000
    0000000號行動電話號碼係其等本件犯行聯絡詐騙事
    宜之公機使用，非虛可採。是以，堪認被告劉建甫、李俊龍
    、甲○○確有以上開0000000000號行動電話號碼
    及0000000000號行動電話號碼作為聯絡詐騙如附
    表一編號二至編號五所示被害人之事宜無誤。況被告劉建甫
    、李俊龍與被告甲○○在本為本案犯行前，互不相識，被告
    甲○○原係經車手集團成員調派前來加入被告劉建甫、李俊
    龍組合，擔任「司機」角色負責開車之人，惟被告甲○○在
    加入後，即主動表示其欲擔任「前線」角色負責取款一節，
    亦經被告劉建甫、李俊龍於本院審理時供述在卷（本院卷(四)
    第一六頁反面）且被告甲○○於本院審理時亦坦認其被告劉
    建甫、李俊龍間並無怨隙（本院卷(四)第一七頁反面），而被
    告劉建甫、李俊龍又均坦承對於其等上開犯行，則衡常被告
    劉建甫、李俊龍要無為脫免本身罪責，或使被告甲○○入罪
    ，故意設詞誣陷被告甲○○之可能。
  (五)總此，堪認被告劉建甫、李俊龍上開所供各節，屬實可採。
    被告甲○○上開所辯均係事後卸責之詞，不足採信。被告甲
    ○○除如附表一編號五所示犯行外，確有參與如附表一編號
    二、三、四所示之犯行，亦堪認定。從而，被告劉建甫、李
    俊龍、江俊慶、乙○○、甲○○上開犯行，事證明確，均應
    予依法論處。
三、按公文書係指公務員職務上製作之文書，刑法第十條第三項
    定有明文；而刑法上偽造文書罪，係著重於保護公共信用之
    法益，即使該偽造文書所載名義製作人實無其人，而社會上
    一般人仍有誤信其為真正文書之危險，仍難阻卻犯罪之成立
    （最高法院五十四年臺上字第一四０四號判例意旨參照）。
    。若由形式上觀察文書之製作人為公務員且文書之內容係就
    公務員職務上之事項所製作，即使該偽造之公文書上所載製
    作名義機關不存在或該文書所載之內容並非該管公務員職務
    上所管轄，惟社會上一般人無法辨識而仍有誤信其為真正之
    危險時，仍難謂其非公文書。如附件一所示之「士林地檢署
    監管科」、如附件二所示之「臺中地方法院地檢署監管科」
    ，形式上已分別表明係臺灣士林地方法院檢察署及臺灣臺中
    地方法院檢察署所出具，其內容又係關於刑事案件之偵辦情
    形，自有表彰該等公署公務員本於職務而製作之意，縱該等
    文書所載製作名義人係屬虛構，然依前揭說明，仍屬公文書
    。次按刑法所謂公印，係指公署或公務員職務上所使用之印
    信而言。所謂公印或公印文，係專指表示公署或公務員資格
    之印信而言，即俗稱大印與小官印及其印文（最高法院二十
    二年上字第一九０四號及六十九年臺上字第六九三號判例意
    旨可資參照）。又公印之形式凡符合印信條例規定之要件而
    製頒，無論為印、關防、職章、圖記，如足以表示其為公務
    主體之同一性者，均屬之（最高法院八十九年度臺上字第三
    一五五號判決意旨可參）。而不符印信條例規定或不足以表
    示公署或公務員之資格之印文，如機關長官之簽名章僅屬於
    代替簽名用之普通印章，即不得謂之公印（最高法院八十六
    年度臺上字第四六三一號判決意旨參照）。而如附件一所示
    之「士林地檢署監管科」上偽造之襄閱檢察官「鄭世揚」印
    章、如附件二所示之「臺中地方法院地檢署監管科」上偽造
    之檢察官「楊文慶」印章，均係於代替簽名之簽名章，是前
    開印章均與公印之要件不符，且屬偽造之通常印文。
四、核被告劉建甫、李俊龍如附表一編號一至編號五所為；被告
    江俊慶、乙○○如附表一編號一所為；被告甲○○如附表一
    編號二至編號四所為，係分別犯如附表一備註欄所示之罪。
    被告劉建甫、李俊龍就其等如附表一編號一至編號五所示犯
    行；被告江俊慶、乙○○就其等如附表一編號一所示犯行；
    被告甲○○就其如附表一編號二至編號四所示犯行，分別與
    如附表一編號一至編號五共犯欄所示之共犯間，有犯意聯絡
    及行為分擔，均為共同正犯。被告劉建甫、李俊龍、江慶俊
    、乙○○如附表一編號一所示犯行以及被告劉建甫、李俊龍
    、甲○○如附表一編號四所示犯行之偽造公文書之低度行為
    應為其等行使偽造公文書之高度行為所吸收；偽造印章、印
    文、公印及公印文之行為，應為偽造公文書之階段行為，均
    不另論罪。被告劉建甫、李俊龍如附表一編號五所示詐欺取
    財未遂罪之犯行，因業已著手實施詐騙行為，然尚未得手財
    物，為未遂犯，應依刑法第二十五條第二項規定，按既遂犯
    之刑減輕之。按依被害人前所述被害之情節，該詐欺集團應
    有成員多人，且分工細密，惟自最初該集團成員假冒政府官
    員打電話向被害人行騙開始，至最後冒充司法人員，甚或持
    偽造之公文書向被害人行騙收款為止，該集團各成員雖有不
    同階段之分工，於自然觀念上並非不能區分為數行為，惟依
    一般社會通念，該各階段之行為係包括在同一詐騙目的，被
    害人亦僅單一一人，被告等所屬該集團各成員間前後所為各
    階段之行為應評價為一罪方符合刑罰公平原則，如予數罪併
    罰，反有過度處罰之疑（最高法院九十七年度台上字第一八
    八０號判決要旨參照）。故被告等所犯如附表一編號一至編
    號五備註欄所犯法條所示之罪，均係以一行為同時觸犯三罪
    名，為想像競合犯，應分別從一重之刑法第二百十六條、二
    百十一條之行使偽造公文書罪處斷；從一重之刑法第三百三
    十九條第一項之詐欺取財罪處斷；從一重之刑法第三百三十
    九條第三項、第一項之詐欺取財罪未遂罪處斷（詳如附表一
    編號一至編號五備註欄所犯法條所示）。又被告乙○○曾有
    二次詐欺前科，其於九十七年間，先後因詐欺案件，經臺灣
    桃園地方法院以九十七年度壢簡字第一０三四號刑事簡易判
    決判處有期徒刑四月，如易科罰金，以新臺幣一千元折算一
    日確定，於九十七年九月三日易科罰金執行完畢在案，此有
    臺灣高等法院被告前案紀錄表一份在卷可稽，其於上開有期
    徒刑執行完畢後，五年以內故意再犯本件有期徒刑以上之罪
    ，為累犯，應依刑法第四十七條第一項規定，加重其刑。被
    告劉建甫、李俊龍上開如附表一編號一至編號五所示犯行；
    被告甲○○上開如附表一編號二至編號四所示犯行，均犯意
    個別，行為互異，應予分論併罰。爰審酌被告等人之犯罪動
    機、目的、手段、正值青壯，不思努力工作，正當營生，竟
    加入詐欺集團合謀詐騙無辜被害人、被告劉建甫於九十七年
    間，因詐欺案件，經臺灣桃園地方法院於九十八年四月十七
    日以九十七年度訴字第一０八六號刑事判決判處有期徒刑十
    月，緩刑四年確定，其在上開詐欺案件，經臺灣桃園地方法
    院檢察署檢察官於九十七年十二月二日向臺灣桃園地方法院
    提起公訴，於九十七年十二月五日具保停止羈押出所後，仍
    不知悔改，再為本件犯行；被告乙○○於九十七年間，因詐
    欺案件，經臺灣基隆地方法院於九十八年一月二十一日以九
    十七年度訴字第一九０二號刑事判決判處有期徒刑六月，如
    易科罰金，以新臺幣一千元折算一日，同年三月二日確定後
    ，仍不知悔改，再為本件犯行，此有被告劉建甫、乙○○之
    臺灣高等法案被告前案紀錄表各一份在卷足憑、如附表一所
    示被害人遭詐騙時，被害人林美年已六十七歲、蘇錦春已七
    十七歲、劉玉泉已七十八歲、左宗定已五十三歲、謝忠義已
    六十二歲，專找中南部良善可欺之中高齡長者下手，在被害
    人已無求職競爭優勢或謀生能力之際，詐騙被害人努力辛苦
    工作累積數十年甚至一輩子之存款，使被害人經濟上頓失所
    依，生活甚至因此陷入困境，冒用司法機關名義行騙，視公
    權力於無物，犯罪手段尤其卑劣，嚴重危害社會治安，惟被
    告劉建甫、李俊龍、江俊慶、乙○○事後均坦承犯行之態度
    ，以及除如附表一編號一所示被害人林美部分經本院傳喚通
    知未到，亦無法以電話聯絡請之提供帳號供被告等人匯款償
    還部分款項外，被告劉建甫業向友人楊臨昌借款後，由友人
    楊俊民代為匯款分別賠償被害人蘇錦春五萬元、被害人劉玉
    泉九萬元，以及由友人楊臨昌當庭為被告劉建甫交付現款十
    三萬元予被害人左宗定，此有匯款單及本院公務電話記錄各
    二份、本院審判筆錄在卷可按（本院卷(四)第十頁、第二四頁
    、第二五頁、第二八頁、第二九頁）；被告李俊龍則匯款賠
    償被害人劉玉泉二萬六千元、被害人蘇錦春一萬七千元及當
    庭賠償被害人左宗定四萬六千元，此有匯款單及本院公務電
    話記錄各二份、本院審判筆錄在卷可按（本院卷(四)第十頁、
    第二三頁、第二五頁、第二七頁、第二九頁）；被告甲○○
    一再飾詞狡辯，毫無悔意，犯後態度不佳等一切情狀，分別
    量處如附表二所示之刑，並就被告劉建甫、李俊龍、甲○○
    部分，定其應執行之刑。
五、又被告李俊龍、江俊慶均無前科，均未曾受有期徒刑以上刑
    之宣告，有其等之臺灣高等法案被告前案紀錄表各一份在卷
    足憑，此次均年輕識淺因一時失慮，致罹刑典，經此偵查及
    審判程序後，當均能知所警惕而信無再犯之虞，本院認前所
    宣告之刑，以暫不執行為適當，爰均依刑法第七十四條第一
    項第一款規定，就被告李俊龍部分諭知緩刑五年，就被告江
    俊慶部分諭知併予諭知緩刑三年，緩刑期間均付保護管束，
    以啟自新。至扣案行動電話三支（含門號00000000
    00號ＳＩＭ卡、000000000號ＳＩＭ卡、000
    0000000號行動電話ＳＩＭ卡各一張）及便條紙一張
    ，均係本案被告等或如附表一所示共犯所有，供本件犯罪所
    用之物，此業經被告劉建甫於警詢時及本院審理時供述在卷
    ，均應依刑法第三十八條第一項第二款諭知沒收。至未扣案
    行動電話號碼0000000000號及另案（即被告甲○
    ○所犯臺灣臺南地方法院九十八年度訴字第九四九號案件）
    扣案行動電話號碼0000000000號之ＳＩＭ卡各一
    張，雖係供被告等本件犯罪所用之物，然因無法證明係被告
    等或如附表一所示共犯所有，爰不為沒收之諭知，附此敘明
    。另未扣案之如附件一所示偽造之「鄭世揚」印章、士林地
    檢署公印各一枚、在如附件一所示偽造之士林地檢署監管科
    公文上偽造之「鄭世揚」印文、士林地檢署公印文各一枚，
    以及如附件二所示偽造之「楊文慶」印章一枚、臺中地檢署
    公印二枚、在如附件二所示偽造之臺中地檢署監管科公文上
    偽造之「楊文慶」印文一枚、臺中地檢署公印文二枚，雖未
    扣案然均無法證明在客觀上均已滅失而不復存在，仍均應刑
    法第二百十九條宣告沒收。
六、本件公訴意旨另以：被告甲○○並有與被告劉建甫、李俊龍
    及如附表一編號五共犯欄所示共犯與共同為如附表一編號五
    所示之詐欺取財未遂犯行等語。然按案件曾經判決確定者，
    應諭知免訴之判決，刑事訴訟法第三百零二條第一款定有明
    文。經查：被告甲○○所犯如附表一編號五所示之犯行，業
    經臺灣臺南地方法院檢察署檢察官於九十八年六月三十日以
    九十八年度偵字第六六四五號起訴書向臺灣臺南地方法院提
    起公訴，經臺灣臺南地方法院於九十八年九月二日以九十八
    年度訴字第九四九號刑事判決判處有期徒刑六月，如易科罰
    金，以新臺幣一千元折算一日，同年九月二十八日確定在案
    ，此有被告甲○○之臺灣高等法院被告前案記錄表及臺灣臺
    南地方法院上開刑事案件判決書各一份在卷可佐，是揆諸上
    開法條規定，自應就被告甲○○如附表一編號五所示犯行，
    為免訴判決之諭知。
據上論斷，應依刑事訴訟法第二百九十九條第一項前段、第三百
零二條第一款，刑法第二十八條、第一百五十八條第一項、第二
百十六條、第二百十一條、第三百三十九條第一項、第三項、第
二十五條第二項、第五十五條、第五十一條第五款、第四十七條
第一項、第二百十九條、第三十八條第一項第二款、第七十四條
第一項第一款、第九十三條第一項，刑法施行法第一條之一，判
決如主文。
本案經檢察官文家倩到庭執行職務。
中    華    民    國    99    年    5     月    14    日
                        臺灣臺北地方法院刑事第十五庭
                            審判長法  官  廖紋妤
                                  法  官  邱蓮華
                                  法  官  吳麗英
以上正本證明與原本無異。
如不服本判決應於收受送達後10日內向本院提出上訴書狀。
                                  書記官  藍儒鈞
中    華    民    國    99    年    5     月    14    日
附錄本案論罪科刑法條：
中華民國刑法第158條：
冒充公務員而行使其職權者，處 3 年以下有期徒刑、拘役或 5
百元以下罰金。
冒充外國公務員而行使其職權者，亦同。
中華民國刑法第211條：
偽造、變造公文書，足以生損害於公眾或他人者，處 1 年以上
7 年以下有期徒刑。
中華民國刑法第216條：
行使第 210 條至第 215 條之文書者，依偽造、變造文書或登載
不實事項或使登載不實事項之規定處斷。
中華民國刑法第339條：
意圖為自己或第三人不法之所有，以詐術使人將本人或第三人之
物交付者，處 5 年以下有期徒刑、拘役或科或併科 1 千元以下
罰金。
以前項方法得財產上不法之利益或使第三人得之者，亦同。
前二項之未遂犯罰之。
【附表一】
┌──┬────┬────┬────┬────┬────────────┬─────────┬────────┐
│編號│交款日期│被 害 人│交款地點│詐騙金額│詐    騙      手      法│共              犯│備            註│
├──┼────┼────┼────┼────┼────────────┼─────────┼────────┤
│    │        │        │南投縣南│        │98年3月26日9時許，由綽號│(1)以真實姓名、年籍│(1)被害人林美之警│
│ 一 │98/3/27 │林美    │投市育樂│42萬元  │「經理」之成年男子所組成│  均不詳綽號「經理│  詢筆錄、偽造之│
│    │        │        │路 62 號│        │之詐欺集團成員，假冒檢察│  」之成年男子為首│  「士林地檢署監│
│    │        │        │平和國小│        │官身份，撥打電話向林美佯│  所組成之詐欺集團│  科」公文、0935│
│    │        │        │前      │        │稱：因其身份證遭詐騙集團│  成員            │  686302號行動電│
│    │        │        │        │        │冒用申請帳戶，將遭判刑，│(2)「指揮」：真實姓│  話監聽譯文（98│
│    │        │        │        │        │須提領現款交付檢察官監管│  名、年籍均不詳綽│  年偵字第21584 │
│    │        │        │        │        │，檢察官會前去收款，日後│  號「冠軍」之成年│  號卷三P589~594│
│    │        │        │        │        │會退款云云，使林美因此陷│  男子            │  )             │
│    │        │        │        │        │於錯誤，同日前往臺灣銀行│(3)「掌機」聯繫、調│(2)所犯法條：刑法│
│    │        │        │        │        │領款後，於同月27日9時40 │  度：劉建甫、李俊│  第339條第1項、│
│    │        │        │        │        │分許，交付現金42萬元，並│  龍、真實姓名、年│  第216條、第211│
│    │        │        │        │        │將以將如附件一所示偽造襄│  籍均不詳，綽號「│  條、第158條第1│
│    │        │        │        │        │閱檢察官「鄭世揚」印章及│  湯圓」之成年男子│  項。從一重刑法│
│    │        │        │        │        │士林地檢署公印蓋用其上之│(4)現場取款者：    │  第216條、第211│
│    │        │        │        │        │方式偽造之「士林地檢署監│  「前線」江俊慶  │  條處斷。      │
│    │        │        │        │        │管科」公文持交林美予以行│  「照水」乙○○  │                │
│    │        │        │        │        │使之，足以生損害於臺灣士│  「司機」綽號「阿│(3)即起訴書附表編│
│    │        │        │        │        │林地方法院檢察署及該署檢│    原」之成年男子│  號18之犯行    │
│    │        │        │        │        │察官執行公務之公信性。  │                  │                │
├──┼────┼────┼────┼────┼────────────┼─────────┼────────┤
│    │        │        │高雄市三│        │98年5月5日，由綽號「經理│(1)以真實姓名、年籍│(1)被害人蘇錦春之│
│ 二 │98/5/7  │ 蘇錦春 │民區遼寧│60萬元  │」之成年男子所組成之詐欺│  均不詳綽號「經理│  警詢筆錄、花旗│
│    │        │        │一街 436│        │集團成員，假冒書記官身份│  」之成年男子為首│  銀行綜合月結單│
│    │        │        │號旁    │        │，撥打電話向蘇錦春佯稱：│  所組成之詐欺集團│  、郵局存摺交易│
│    │        │        │        │        │其在桃園郵局有開立帳戶，│  成員            │  明細資料、0919│
│    │        │        │        │        │帳戶內有數百萬元不明款項│(2)「指揮」：真實姓│  065219號行動電│
│    │        │        │        │        │，提將款項領出交付，且不│  名、年籍均不詳綽│  話監聽譯文（98│
│    │        │        │        │        │得告知擔任公職之兒子、媳│  號「冠軍」之成年│  年偵字第21584 │
│    │        │        │        │        │婦，否則會對之不利云云，│  男子            │  號卷三P596~603│
│    │        │        │        │        │使蘇錦春因此陷於錯誤，於│(3)「掌機」：真實姓│  ）            │
│    │        │        │        │        │98 年5月5日、同年月6日自│  名、年籍均不詳，│(2)所犯法條：刑法│
│    │        │        │        │        │其郵局帳戶分別提領20萬元│  綽號「湯圓」之成│  第339條第1項、│
│    │        │        │        │        │、5萬元，以及於98年5月6 │  年男子          │  第158條第1項。│
│    │        │        │        │        │日自其花旗銀行帳戶提領35│(4)現場取款者：    │  從一重刑法第  │
│    │        │        │        │        │萬元，共60萬元後，於同年│  「前線」甲○○  │  339條第1項處斷│
│    │        │        │        │        │月7日下午交付現金60萬元 │  「照水」李俊龍  │  。            │
│    │        │        │        │        │。                      │  「司機」劉建甫  │(3)即起訴書附表編│
│    │        │        │        │        │                        │                  │  號19之犯行    │
├──┼────┼────┼────┼────┼────────────┼─────────┼────────┤
│    │        │        │高雄市苓│        │98年5月7日，由綽號「經理│(1)以真實姓名、年籍│(1)被害人劉玉泉之│
│ 三 │98/5/7  │ 劉玉泉 │雅區廣西│100萬元 │」之成年男子所組成之詐欺│  均不詳綽號「經理│  警詢筆錄、0919│
│    │        │        │路與廣東│        │集團成員，假冒員警郁先生│  」之成年男子為首│  065219號行動電│
│    │        │        │街口    │        │身份，撥打電話向劉玉泉佯│  所組成之詐欺集團│  話監聽譯文（98│
│    │        │        │        │        │稱：其涉及詐騙案，因恐其│  成員            │  年偵字第21584 │
│    │        │        │        │        │脫產，須將帳戶內款項領出│(2)「指揮」：真實姓│  號卷三P605~607│
│    │        │        │        │        │交付保管云云，使劉玉泉因│  名、年籍均不詳綽│  ）            │
│    │        │        │        │        │此陷於錯誤，同日下午旋自│  號「冠軍」之成年│                │
│    │        │        │        │        │其郵局帳戶內提領現款100 │  男子            │(2)所犯法條：刑法│
│    │        │        │        │        │萬元後，於同日下午交付現│(3)「掌機」：真實姓│  第339條第1項、│
│    │        │        │        │        │金100萬元。             │  名、年籍均不詳，│  第158條第1項。│
│    │        │        │        │        │                        │  綽號「湯圓」之成│  從一重刑法第  │
│    │        │        │        │        │                        │  年男子          │  339條第1項處斷│
│    │        │        │        │        │                        │(4)現場取款者：    │  。            │
│    │        │        │        │        │                        │  「前線」甲○○  │                │
│    │        │        │        │        │                        │  「照水」李俊龍  │(3)即起訴書附表編│
│    │        │        │        │        │                        │  「司機」劉建甫  │  號20之犯行    │
├──┼────┼────┼────┼────┼────────────┼─────────┼────────┤
│    │        │        │屏東縣屏│        │98年5月7日中午11時許，由│(1)以真實姓名、年籍│(1)被害人左宗定之│
│ 四 │98/5/8  │ 左宗定 │東市蘭州│200萬元 │綽號「經理」之成年男子所│  均不詳綽號「經理│  警詢筆錄、偽造│
│    │        │        │街106號 │        │組成之詐欺集團成員，接續│  」之成年男子為首│  之「臺中地方法│
│    │        │        │（臺北富│        │假冒係165防詐騙專線員警 │  所組成之詐欺集團│  院地檢署監管科│
│    │        │        │邦銀行屏│        │黃美珍、桃園縣警察局刑事│  成員            │  」公文、銀行存│
│    │        │        │東分行旁│        │警察局偵二隊警員金友浩員│                  │  摺交易明細資料│
│    │        │        │後方巷口│        │警、科長王秦浩、臺灣桃園│                  │  、0000000000號│
│    │        │        │）      │        │地方法院檢察署檢察官楊文│(2)「指揮」：真實姓│  行動電話監聽譯│
│    │        │        │        │        │慶身份，先後撥打電話向左│  名、年籍均不詳綽│  文（98年偵字第│
│    │        │        │        │        │宗定佯稱：近日警方所破獲│  號「冠軍」之成年│  21584號卷三P60│
│    │        │        │        │        │之詐欺案件嫌犯有與其聯絡│  男子            │  9~617）       │
│    │        │        │        │        │、可能涉及方圓公司詐騙案│                  │                │
│    │        │        │        │        │件、身份資料可能外洩致帳│                  │                │
│    │        │        │        │        │戶遭盜用、要求其至臺灣桃│(3)「掌機」：真實姓│(2)所犯法條：刑法│
│    │        │        │        │        │園地方法院檢察署接受訊問│  名、年籍均不詳，│  第339條第1項、│
│    │        │        │        │        │，須全力配合偵辦，如不配│  綽號「湯圓」之成│  第216條、第211│
│    │        │        │        │        │合，將聲請羈押，須交付資│  年男子          │  條、第158條第1│
│    │        │        │        │        │產予臺灣桃園地方法院控管│                  │  項。從一重刑法│
│    │        │        │        │        │云云，使左宗定因此陷於錯│                  │  第216條、第211│
│    │        │        │        │        │誤，於98年5月8日自其臺灣│(4)現場取款者：    │  條處斷。      │
│    │        │        │        │        │銀行屏東分行帳戶提領80萬│  「前線」甲○○  │                │
│    │        │        │        │        │元及自其臺北富邦銀行屏東│  「照水」及「司機│                │
│    │        │        │        │        │分行帳戶提領120萬元，共 │  」由劉建甫、李俊│(3)即起訴書附表編│
│    │        │        │        │        │200 萬元，於同日中午交付│  龍輪流          │  號21之犯行    │
│    │        │        │        │        │現金200萬元後，並將以如 │                  │                │
│    │        │        │        │        │附件二所示偽造檢察官「楊│                  │                │
│    │        │        │        │        │文慶」印章一枚及臺中地檢│                  │                │
│    │        │        │        │        │署公印二枚蓋用其上之方式│                  │                │
│    │        │        │        │        │偽造之「臺中地方法院地檢│                  │                │
│    │        │        │        │        │署監管科」公文持交左宗定│                  │                │
│    │        │        │        │        │予以行使之，足以生損害於│                  │                │
│    │        │        │        │        │臺灣臺中地方法院檢察署及│                  │                │
│    │        │        │        │        │該署檢察官執行公務之公信│                  │                │
│    │        │        │        │        │性。                    │                  │                │
├──┼────┼────┼────┼────┼────────────┼─────────┼────────┤
│    │        │        │臺南縣西│        │98年5月8日上午10時30分許│(1)以真實姓名、年籍│(1)被害人謝忠義之│
│ 五 │98/5/8  │ 謝忠義 │港鄉營西│350萬元 │，由綽號「經理」之成年男│  均不詳綽號「經理│  警詢筆錄、偽造│
│    │        │        │村 1 鄰 │(未遂)  │子所組成之詐欺集團成員，│  」之成年男子為首│  之「請求暫時財│
│    │        │        │後營 462│        │接續假冒桃園郵局職員、警│  所組成之詐欺集團│  產凍結執行聲請│
│    │        │        │之2號   │        │察機關王分局長、檢察官楊│  成員            │  書」、「個人資│
│    │        │        │        │        │文慶身份，撥打電話向謝忠│                  │  料外洩授權止付│
│    │        │        │        │        │義佯稱：其妻謝莊春美委託│(2)「指揮」：真實姓│  聲明書」、0919│
│    │        │        │        │        │人他至郵局提款、並有在萬│  名、年籍均不詳綽│  065219號行動電│
│    │        │        │        │        │泰銀行開設帳戶，如不據實│  號「冠軍」之成年│  話監聽譯文（98│
│    │        │        │        │        │陳述，將無法提領萬泰銀行│  男子            │  年偵字第21584 │
│    │        │        │        │        │帳戶內之款項，涉嫌人頭帳│                  │  號卷三P618~623│
│    │        │        │        │        │戶洗錢案，需調查其夫妻二│(3)「掌機」：真實姓│  ）            │
│    │        │        │        │        │人所有銀行存款，且須提領│  名、年籍均不詳，│(2)所犯法條：刑法│
│    │        │        │        │        │帳戶款項350萬作為交保金 │  綽號「湯圓」之成│  第339條第3項、│
│    │        │        │        │        │，不得告知家人云云，使謝│  年男子          │  第1項、第158條│
│    │        │        │        │        │忠義因此陷於錯誤，同日下│                  │  第1項。從一重 │
│    │        │        │        │        │午4時30分許，至臺南縣西 │(4)現場取款者：    │  刑法第339條第 │
│    │        │        │        │        │港郵局提領350萬元，因提 │  「前線」甲○○  │  1項處斷。     │
│    │        │        │        │        │領金額過大，經郵局行員察│  「司機」劉建甫、│(3)即起訴書附表編│
│    │        │        │        │        │覺有異，通報警方前來處理│  、李俊龍輪流    │  號22之犯行    │
│    │        │        │        │        │，經謝忠義配合員警在其住│                  │                │
│    │        │        │        │        │處內等候，嗣於同日下午4 │                  │                │
│    │        │        │        │        │時50分許，甲○○至謝忠義│                  │                │
│    │        │        │        │        │住處取款時，當場查獲張志│                  │                │
│    │        │        │        │        │國。                    │                  │                │
└──┴────┴────┴────┴────┴────────────┴─────────┴────────┘
【附表二】
┌──┬────────────────────┬───────────────────────────┐
│編號│罪          刑                          │應沒收之物                                            │
├──┼────────────────────┼───────────────────────────┤
│    │劉建甫、李俊龍共同行使偽造公文書，足以生│扣案行動電話支（含門號0000000000號ＳＩＭ卡│
│    │損害於公眾及他人，各處有期徒刑壹年肆月。│、000000000號ＳＩＭ卡、0000000000號│
│ 一 │江俊慶共同行使偽造公文書，足以生損害於公│行動電話ＳＩＭ卡各壹張）、便條紙壹張均沒收；未扣案如附│
│    │眾及他人，處有期徒刑壹年貳月，緩刑年，│件一所示偽造之「鄭世揚」印章、士林地檢署公印各壹枚、在│
│    │緩刑期間付保護管束。                    │如附件一所示偽造之士林地檢署監管科公文上偽造之「鄭世揚│
│    │乙○○共同行使偽造公文書，足以生損害於公│」印文、士林地檢署公印文各壹枚，均沒收。              │
│    │眾及他人，累犯，處有期徒刑壹年肆月。    │                                                      │
├──┼────────────────────┼───────────────────────────┤
│    │劉建甫、李俊龍、甲○○共同意圖為自己不法│扣案行動電話支（含門號0000000000號ＳＩＭ卡│
│ 二 │之所有，以詐術使人將本人之物交付，劉建甫│、000000000號ＳＩＭ卡、0000000000號│
│    │、李俊龍各處有期徒刑捌月；甲○○處有期徒│行動電話ＳＩＭ卡各壹張）、便條紙壹張均沒收。          │
│    │刑壹年。                                │                                                      │
├──┼────────────────────┼───────────────────────────┤
│    │劉建甫、李俊龍、甲○○共同意圖為自己不法│扣案行動電話支（含門號0000000000號ＳＩＭ卡│
│ 三 │之所有，以詐術使人將本人之物交付，劉建甫│、000000000號ＳＩＭ卡、0000000000號│
│    │、李俊龍各處有期徒刑拾月；甲○○處有期徒│行動電話ＳＩＭ卡各壹張）、便條紙壹張均沒收。          │
│    │刑壹年貳月。                            │                                                      │
├──┼────────────────────┼───────────────────────────┤
│    │劉建甫、李俊龍、甲○○共同行使偽造公文書│扣案行動電話支（含門號0000000000號ＳＩＭ卡│
│    │，足以生損害於公眾及他人，劉建甫、李俊龍│、000000000號ＳＩＭ卡、0000000000號│
│ 四 │各處有期徒刑壹年陸月；甲○○處有期徒刑壹│行動電話ＳＩＭ卡各壹張）、便條紙壹張均沒收；未扣案如附│
│    │年捌月。                                │件二所示偽造之「楊文慶」印章壹枚、臺中地檢署公印貳枚、│
│    │                                        │在如附件二所示偽造之臺中地檢署監管科公文上偽造之「楊文│
│    │                                        │慶」印文壹枚、臺中地檢署公印文貳枚，均沒收。          │
├──┼────────────────────┼───────────────────────────┤
│    │劉建甫、李俊龍共同意圖為自己不法之所有，│扣案行動電話支（含門號0000000000號ＳＩＭ卡│
│ 五 │以詐術使人將本人之物交付，未遂，各處有期│、000000000號ＳＩＭ卡、0000000000號│
│    │徒刑陸月。                              │行動電話ＳＩＭ卡各壹張）、便條紙壹張均沒收。          │
└──┴────────────────────┴───────────────────────────┘

司法院資訊處製作；財團法人民間司法改革基金會備份。
